【裁判字號】    95,交易,42
【裁判日期】    950516
【裁判案由】    過失傷害
【裁判全文】
臺灣臺南地方法院刑事判決              95年度交易字第42號
公  訴  人  臺灣臺南地方法院檢察署檢察官
被      告  乙○○
上列被告因過失傷害案件，經檢察官提起公訴（94年度偵字第13
770 號、95年度偵字第4375號），本院依簡式審判程序判決如下
：
    主  文
乙○○從事業務之人，因業務上之過失傷害人致重傷，處有期徒
刑陸月，如易科罰金，以參佰元折算壹日。
    事  實
一、乙○○前於民國92年4 月16日因過失致死案件，經本院以92
    年度南簡字第265號刑事判決判處有期徒刑10月、緩刑4年確
    定，現緩刑中，其考領有聯結車職業駕駛執照，受僱於富強
    交通企業股份有限公司（下稱富強公司）擔任司機，負責載
    運貨物，為從事駕駛運輸業務之人，於94年7月1日上午9 時
    30分許前某時，駕駛車牌號碼7R-882號營業大貨車，沿臺南
    縣關廟鄉○○○街由西向東方向行駛，嗣於當日上午9時30分
    許，途經該路設有閃光黃燈與仁愛路交岔路口時，本應注意
    駕駛車輛應注意車前狀況，隨時採取必要之安全措施，汽車
    行駛至交岔路口時，應遵守燈光號誌行進、轉彎，若行駛方
    向燈光號誌為閃光黃燈時，表示為「警告」，亦即車輛應減
    速接近，注意安全，小心通過，而依當時天候晴、日間自然
    光線、路面鋪裝柏油、路面乾燥、無缺陷及無障礙物、視距
    良好、閃光號誌運作正常，並無不能注意之情事，竟未確實
    遵守閃光黃燈號誌之減速接近、注意安全、小心通過之指示
    ，貿然闖越上開交岔路口，適有飲用酒類，已達不能安全駕
    駛動力交通工具之黃水池（所涉犯飲用酒類，不能安全駕駛
    動力交通工具之公共危險罪部分，業經臺灣臺南地方法院檢
    察署檢察官以94年度偵字第13770號不起訴處分書確定）亦
    騎乘車牌號碼000-0000號重型機車沿仁愛路由北向南方向行
    駛至該交岔路口時，亦未注意其行駛方向燈光號誌為閃光紅
    燈時，應依閃光紅燈號誌之指示，先停車確認有無行駛北安
    2街東西向車輛接近，且須容由行駛北安2街上東西向之車輛
    優先通過後，始得續行通過北安2街，竟亦未注意，逕橫越
    北安2街，乙○○見狀後煞避不及，所駕駛上開車輛前保險
    桿撞擊黃水池所駕駛機車右側車身，致黃水池人車倒地，因
    而受有頭部外傷併右側顱內出血等傷害，雖經送往臺南市立
    醫院後轉至國立成功大學醫學院附設醫院施以顱部切開術診
    治，仍有左側偏癱併認知功能損害併吞嚥困難，並因器質性
    因素導致明顯意識障礙，以致認知及表達能力極度受損，其
    精神狀態已達心神喪失之程度，對於身體或健康有重大不治
    之重傷害。乙○○於肇事後，在未有偵查犯罪職務之機關或
    公務員發覺其為犯罪人前，即向處理本件車禍事故，尚不知
    肇事者為何人之臺南縣警察局歸仁分局交通事故處理小組員
    警陳振雄供承其肇事犯罪，自首並接受裁判。
二、案經黃水持之配偶甲○○○訴由臺南縣警察局歸仁分局報請
    臺灣臺南地方法院檢察署檢察官偵查起訴。
    理  由
一、程序方面─
  (一)按除被告所犯為死刑、無期徒刑、最輕本刑為3 年以上有期
    徒刑之罪或高等法院管轄第一審案件者外，於法院行準備程
    序進行中，被告先就被訴事實為有罪之陳述時，審判長得告
    知被告簡式審判程序之旨，並聽取當事人、代理人、辯護人
    及輔佐人之意見後，裁定進行簡式審判程序；且受命法官行
    準備程序，與法院或審判長有同一之權限，刑事訴訟法第27
    3條之1第1項及279條第2 項前段分別定有明文。本件被告乙
    ○○所為係犯死刑、無期徒刑、最輕本刑為3 年以上有期徒
    刑以外之罪，其於準備程序中就被訴事實為有罪之陳述，經
    受命法官告知簡式審判程序之旨，並聽取公訴人、被告之意
    見後，本院認為適宜由受命法官獨任進行簡式審判程序。
  (二)簡式審判程序之證據調查，不受刑事訴訟法第159條第1項、
    第161條之2、第161條之3、第163條之1及第164條至第170條
    規定之限制，亦為同法第273條之2所明文。是此，證人即告
    訴人甲○○○於司法警察調查中之陳述、道路交通事故現場
    圖、道路交通事故調查報告表(一)、(二)、國立成功大學醫學院
    附設醫院診斷證明書、臺南縣警察局歸仁分局道路交通事故
    當事人酒精測定紀錄表、臺南縣警察局歸仁分局道路交通事
    故肇事人自首情形紀錄表、臺灣省臺南區車輛行車事故鑑定
    委員會鑑定意見書及臺灣省車輛行車事故覆議鑑定委員會，
    本院自可採為證據，先此敘明。
二、認定犯罪事實所憑證據及理由─
  (一)上開事實，業據被告乙○○於警詢、偵查及本院審理時供承
    不諱【參警卷第3頁至第8頁，臺灣臺南地方法院檢察署94年
    度偵字第13770 號偵查卷（下稱上開偵查卷）第7頁至第8頁
    、本院95年4 月11日準備程序筆錄及同年5月2日審判期日筆
    錄】，核與證人即告訴人甲○○○於司法警察調查中所指證
    情節大致相符（參警卷第9 頁至第12頁），並有道路交通事
    故現場圖、道路交通事故調查報告表(一)、(二)、交通事故現場
    蒐證照片15幀在卷可佐（參警卷第17頁至第27頁）。
  (二)按汽車行駛至交岔路口，應遵守燈光號誌行進、轉彎，閃光
    黃燈表示「警告」，車輛應減速接近，注意安全，小心通過
    ，道路交通安全規則第102 條第1項第1款及道路交通標誌標
    線號誌設置規則第211條第1款分別定有明文，此為一般汽車
    駕駛人所應注意並確實遵守之事項，被告考領有聯結車職業
    駕駛執照，除為被告自承在卷外（參本院上開審判筆錄），
    並有駕駛執照在卷可參（參警卷第34頁），被告對上開規定
    理當知之甚詳，駕車時應注意上揭規定並確實遵守之。
  (三)依前揭道路交通事故現場圖及交通事故現場蒐證照片所示，
    本件肇事地點為一設有閃光號誌之交岔路口，事故發生前，
    被告係駕車行駛於北安2街，嗣至該路與仁愛路之交岔路口
    ，其行車號誌為閃光黃燈，被害人則駕駛機車行駛於仁愛路
    ，其行車號誌為閃光紅燈，事故發生後，被告所駕駛之上開
    營業大貨車係停放於西東向車道上，其車身已通過被害人所
    行駛之仁愛路路口，被害人所駕駛機車左倒臥於被告所駕車
    輛之右前車頭處，機車車頭、車尾距南向仁愛路口為2公尺
    、1.6公尺，再參以2車撞擊處分為被告車車頭保險桿、被害
    人右側車身，並參酌被告於警、偵訊均供述當時駕車由西向
    東方向駛於北安2街上，事故發生前未看見被害人車輛，待
    發現時已不及閃避等語（參警卷第4頁、上開偵查卷第8頁）
    ，而當時天候晴、日間自然光線、路面鋪裝柏油、路面乾燥
    、無缺陷及無障礙物、閃光號誌運作正常、視距良好，客觀
    上並無不能注意之情事，亦有上開道路交通事故調查報告表
    可憑，依被告之智識、能力復無任何不能注意之情事，仍疏
    於注意車前人車動態，又未遵守閃光黃燈號誌之減速、注意
    安全、小心通過等指示，竟貿然通行，致發現被害人時無法
    採取及時閃避或煞停之安全措施，因而該車前保險桿撞及被
    害人機車右側車身，使被害人人車倒地而肇事，其對本件交
    通事故之肇事確有過失已臻明確。
  (四)雖被害人於事故發生後，經警將被害人送往臺南市立醫院急
    救，並經該院對被害人進行抽血，檢驗結果顯示其血液中酒
    精濃度達68.74mg/dl，換算結果相當於吐氣中酒精濃度達每
    公升0.3437毫克，有臺南縣警察局歸仁分局道路交通事故當
    事人酒精濃度測定紀錄表在卷可稽（參警卷第15頁）。再汽
    車（含機車）行駛至設有閃光紅燈之交岔路口，車輛應減速
    接近，先停止於交岔路口前，讓幹道車優先通行後，認為安
    全時，方得續行，道路交通安全規則第102 條及道路交通標
    誌標線號誌設置規則第211條第1項第2 款分別定有明文。如
    前所述，本件肇事地點被害人所行經之號誌燈號為閃光紅燈
    號誌，應停車注意有無左右來車，並俟確定無車駛近時，方
    得橫越該處道路，被害人於酒後之精神狀態已異於一般正常
    駕駛人之情形下，駕駛機車由北向南行經事故地點，未注意
    其號誌為閃光紅燈逕自橫越上開道路，以致肇事，被害人就
    本件交通事故之發生亦有過失。惟按過失傷害規範之目的，
    在處罰行為人因個人之過失而致他人傷害之行為，祇以行為
    人之有過失為致傷害之一原因為已足，有司法院字第631 號
    解釋意旨可供參照。故縱認被害人對於本件交通事故之發生
    ，雖有過失，仍不能解免被告應負之過失責任。
  (五)本件交通事故肇事原因經被害人自行申請臺灣省臺南區車輛
    行車事故鑑定委員會鑑定結果認「一黃水池酒醉駕駛普通重
    型機器腳踏車，行經設有閃光紅燈號誌肇事岔路口，支線車
    未停讓幹道車先行，為肇事主因。二乙○○駕駛大貨車，行
    經設有閃光黃燈號誌岔路口，未減速慢行，未注意車前狀況
    ，為肇事次因。」等情，有鑑定書附卷可稽（參上開偵查卷
    第10頁至第11頁），嗣被害人再申請臺灣省車輛行車事故覆
    議鑑定委員會鑑定結果，認「一黃水池酒精濃度過量駕駛重
    機車，行經閃光紅燈號誌路口，支線道未讓幹線道車先行，
    為肇事主因。其駕駛懸掛舊牌照之車輛，有違規定。二乙○
    ○駕駛營大貨車，行經閃光黃燈號誌路口，未減速接近注意
    安全小心通過，為肇事次因。」等情，有該會95年1 月17日
    府覆議字第0940200676號函在卷可參（參上開偵查卷第23頁
    ），前開鑑定函雖就意見文詞略有不同，惟除均認定被害人
    血液酒精濃度測定值超過標準駕駛重型機車，行經閃光紅燈
    號誌口，未讓被告車先行為肇事主因外；亦同認被告駕車行
    經閃光黃燈號誌交岔路口時，未減速接近、小心通過，為肇
    事次因，益證被告就本件交通事故之發生確有過失。
  (六)按其他於身體或健康，有重大不治或難治之傷害，為重傷，
    刑法第10條第4項第6款定有明文。本件被害人因本件交通事
    故受有頭部外傷併右側顱內出血等傷害，經送醫診治後，仍
    有左側偏癱併認知功能損害併吞嚥困難，並因器質性因素導
    致明顯意識障礙，以致認知及表達能力極度受損，其精神狀
    態已達心神喪失之程度，對於身體或健康有重大不治之重傷
    害，被害人並因此已達心神喪失之程度，經本院94年度禁字
    第269號民事裁定被害人為禁治產人等情，有國立成功大學
    醫學院附設醫院診斷證明書及本院上揭民事裁定在卷可參（
    參警卷第30頁至第31頁、上開偵查卷第22頁），顯見被害人
    之身體或健康狀況，已達於前開重大不治或難治之重傷害。
    被害人所受重傷害與被告前開過失行為間，有相當之因果關
    係甚明。
三、論罪科刑之理由－
  (一)按刑法上所謂業務，係以事實上執行業務者為標準，即指個
    人基於其社會地位，以反覆執行同種類之行為為目的之社會
    活動而言；而所謂業務上之行為，指其事實上執行業務之行
    為而言，汽車駕駛人之駕駛工作，乃隨時可致他人身體生命
    於危險之行為，並係具有將該行為繼續、反覆行使之地位之
    人，因此應有經常注意俾免他人於危險之特別注意義務。故
    其駕駛該車本屬其社會活動之一，在社會上有其特殊之屬性
    （地位），其本於此項屬性（地位）而駕車，自屬基於社會
    生活上之地位而反覆執行事務，因之，在此地位之駕車，不
    問其目的為何，均應認其係業務之範圍，迭據最高法院68年
    度第5 次刑事庭推總會決議、最高法院29年上字第3364號及
    75年度臺上字第1685號等判例意旨揭櫫明確。
  (二)被告乙○○係營業大貨車駕駛，已據其供承於前，且有聯結
    車職業駕駛執照在卷可證，係從事駕駛業務之人，其駕駛前
    開營業大貨車，從事駕駛業務時肇事，並致被害人受傷之行
    為，係犯刑法第284條第2項後段之業務過失重傷害罪。被告
    於肇事後於警方尚不知何人犯罪前，即主動向前往處理之員
    警陳振雄坦承肇事，並接受裁判等情，有臺南縣警察局歸仁
    分局道路交通事故肇事人自首情形紀錄表在卷可憑（參警卷
    第32頁），符合刑法第62條前段規定之自首要件，應依法減
    輕其刑。
  (三)本院審酌被告前已因過失致死案件，經本院判處徒刑宣告緩
    刑確定在案，現仍在緩刑中，本更應注意行車安全，詎仍未
    注意致肇事，實屬不該，惟念本件事故之發生，被害人過失
    程度較大，被告過失程度較輕，被害人受傷嚴重，被告迄今
    尚未與告訴人達成和解，並兼衡之被告於警、偵訊及審理均
    能坦承犯行等一切情狀，量處如主文所示之刑，並諭知易科
    罰金之折算標準。
四、適用之法律─
  (一)刑事訴訟法第299條第1項前段、第273條之1第1項。
  (二)刑法第284條第2項後段、第41條第1項前段、第62條前段。
  (三)罰金罰鍰提高標準條例第1條前段、第2條。
本案經檢察官丙○○到庭執行職務。
中    華    民    國    95    年    5     月    16    日
                  交通法庭  法  官  張維君
上正本證明與原本無異。
如不服本判決，應於判決送達後10日內，向本院提出上訴狀（應
附繕本），上訴於臺灣高等法院臺南分院。
中    華    民    國    95    年    5     月    16    日
                            書記官  陳慧玲
附錄本案論罪科刑法條全文：
中華民國刑法第284條第2項
從事業務之人，因業務上之過失傷害人者，處1 年以下有期徒刑
、拘役或1 千元以下罰金，致重傷者，處3 年以下有期徒刑、拘
役或2 千元以下罰金。


司法院資訊處製作；財團法人民間司法改革基金會備份。
